臺灣臺南地方法院刑事判決
111年度金訴字第859號
公  訴  人  臺灣臺南地方檢察署檢察官
被      告  王琮翔


上列被告因違反洗錢防制法等案件，經檢察官提起公訴（111 年
度偵字第11400 號），被告於準備程序就被訴事實為有罪之陳述
，經合議庭裁定由受命法官獨任行簡式審判程序，判決如下：
    主  文
甲○○幫助犯洗錢防制法第十四條第一項之一般洗錢罪，處有期徒
刑參月，併科罰金新臺幣壹萬元，罰金如易服勞役，以新臺幣壹
仟元折算壹日。
    事  實
一、甲○○前於民國110 年2 月間，有將其個人名下金融帳戶之存
    摺、提款卡及密碼出租與他人之經驗（甲○○交付自己名下金
    融帳戶資料涉犯幫助洗錢等部分，業經本院以111 年度金訴
    字第292 號判決有罪確定，下稱前案），其預見將個人金融
    帳戶之存摺、提款卡及密碼、網路銀行帳號、密碼交與他人
    ，將幫助他人作為詐欺取財之用，亦將因其提供金融帳戶之
    行為，幫助他人掩飾、隱匿特定犯罪所得之本質及去向而製
    造金流斷點，如居中介紹、協助他人提供金融帳戶資料與不
    詳之人使用，將幫助該他人犯幫助詐欺取財、幫助洗錢等犯
    罪，仍基於縱如此發生亦不違背其本意之不確定故意，於11
    0 年3 月3 日前之某日，居中介紹、協助吳易錚（所涉幫助
    洗錢等部分，業經本院以110 年度金訴字第347 號判決有罪
    確定）與前案向甲○○承租並收取金融帳戶資料、綽號「顏意
    庭」之人（無證據顯示為未成年人）聯繫，3 人相約於110 
    年3 月3 日凌晨0 時40分許，在臺南市○○區○○路000 號1 樓
    「統一超商新東灣門市」見面，由吳易錚將其申設之華南商
    業銀行帳戶（帳號：000-000000000000號，下稱本案帳戶）
    存摺、提款卡及密碼、網路銀行帳號、密碼交付與「顏意庭
    」，以此方式容任他人使用該等帳戶資料作為詐欺取財及洗
    錢之工具。嗣「顏意庭」所屬之不詳詐欺集團成員（均無證
    據顯示為未成年人）取得本案帳戶資料後，即共同意圖為自
    己不法之所有，基於詐欺取財及掩飾、隱匿特定犯罪所得本
    質及去向以洗錢之犯意聯絡，由不詳詐欺集團成員持以詐騙
    丙○○、丁○○2 人，致其等陷於錯誤，分別匯款至本案帳戶內
    （詐騙手法、匯款時間、方式、金額詳如附表所示），旋遭
    不詳詐欺集團成員操作網路銀行轉匯至其他人頭帳戶，以此
    輾轉方式製造金流斷點，掩飾、隱匿詐欺犯罪所得之本質及
    去向以洗錢。嗣丙○○、丁○○察覺有異，報警處理，始查悉上
    情。
二、案經丙○○、丁○○告訴後，由臺南市政府警察局第五分局報告
    臺灣臺南地方檢察署檢察官偵查起訴。
    理  由
壹、程序事項：
　　被告甲○○所犯者，非為死刑、無期徒刑、最輕本刑為3 年以
    上有期徒刑之罪，亦非高等法院管轄第一審案件，其於準備
    程序進行中，就被訴事實為有罪之陳述（金訴字卷第91頁）
    ，經依法告知其簡式審判程序之旨，並聽取當事人之意見後
    ，合議庭爰依刑事訴訟法第273 條之1 第1 項之規定，裁定
    進行簡式審判程序。且依刑事訴訟法第273 條之2 規定，不
    受同法第159 條第1 項、第161 條之2 、第161條之3 、第1
    63 條之1 及第164 條至第170 條所規定證據能力認定及調
    查方式之限制，合先敘明。
貳、實體事項：　　
一、認定事實所憑之證據及理由：
　　上揭犯罪事實業據被告於警詢、偵查中為部分供述，並於準
    備及審理程序中坦承不諱（警卷第15頁至第21頁，偵卷第95
    頁至第96頁，金訴字卷第51頁至第52頁、第91頁、第98頁、
    第103 頁至第107 頁），核與證人吳易錚於警詢、另案偵查
    及本院、證人即告訴人丙○○、丁○○於警詢中之證述情節大致
    相符（警卷第3 頁至第8 頁、第61頁至第62頁、第91頁至第
    94頁，金訴字卷第63頁至第64頁、第67頁至第77頁），並有
    本案帳戶之客戶基本資料表、交易明細各1 份、華南商業銀
    行西台南分行111 年10月6 日華銀西字第1110000122號函暨
    所附存款往來項目申請書3 份、存摺存款期間查詢資料1 份
    、吳易錚提出與被告於通訊軟體Messenger 之對話紀錄截圖
    13張、被告提出與前案向其承租並收取金融帳戶資料之人於
    通訊軟體Messenger 之對話紀錄截圖22張、告訴人2 人之報
    案資料各1 份、告訴人丙○○提出之中國信託銀行自動櫃員機
    交易明細1 份、與詐騙集團成員於通訊軟體LINE之對話紀錄
    截圖49張、「利富娛樂城」網頁截圖1 張、告訴人丁○○提出
    與詐騙集團成員於通訊軟體LINE之對話紀錄截圖59張、網路
    銀行交易明細截圖5 張在卷可稽（警卷第11頁至第14頁、第
    25頁至第36頁、第63頁至第73頁、第77頁至第89頁、第97頁
    至第145 頁、第151 頁至第158 頁，金訴字卷第37頁至第50
    頁、第53頁至第61頁），足認被告上開任意性之自白與事實
    相符，堪予採信。本件事證明確，被告犯行洵堪認定，應予
    依法論科。
二、論罪科刑：
　㈠按刑法上之幫助犯，係對於犯罪與正犯有共同之認識，而以
    幫助之意思，對於正犯資以助力，而未參與實施犯罪之構成
    要件行為者而言。又按幫助幫助犯，乃指對於幫助他人實行
    犯罪之行為者，出於幫助故意，更為幫助行為成立之幫助犯
    ，因刑法對於幫助犯之處罰規定為「得按正犯之刑減輕之」
    ，故幫助幫助犯若有正犯之存在而成立幫助犯時，應仍為正
    犯之幫助犯。經查，本件被告自述係基於幫助吳易錚之意思
    ，居中協助聯繫吳易錚交付本案帳戶資料等語（金訴字卷第
    107 頁），可認被告係對於提供金融帳戶、幫助不詳詐欺集
    團成員實行詐欺取財、洗錢等犯罪之行為人吳易錚，出於幫
    助之故意，更為幫助之行為，所為促成吳易錚順利將其申設
    之本案帳戶資料交與他人，容任不詳詐欺集團成員用以詐取
    告訴人2 人之財物，致其等陷於錯誤，匯款至本案帳戶內，
    再由不詳詐欺集團成員操作網路銀行，將得手款項轉匯至其
    他人頭帳戶，以此輾轉方式，製造金流斷點，掩飾、隱匿詐
    欺犯罪所得之本質及去向以洗錢，足認被告係基於幫助他人
    犯幫助詐欺取財及幫助洗錢之不確定故意，且所為居中介紹
    、協助聯繫之行為，屬該等犯罪構成要件以外之行為，揆諸
    前揭說明，同屬正犯之幫助犯。故核被告所為，係犯刑法第
    30條第1 項前段、第339 條第1 項之幫助詐欺取財罪，及刑
    法第30條第1 項前段、洗錢防制法第14條第1 項之幫助洗錢
    罪。
　㈡本件起訴書於犯罪事實欄明確記載「甲○○明知提供金融機構
    帳戶提款卡及密碼予他人使用，可能掩飾、隱匿他人犯罪所
    得或幫助他人遂行詐欺取財犯行，仍不違背其本意」，認定
    被告本件具有「幫助」詐欺取財及「幫助」洗錢之不確定故
    意，復未敘明被告與對告訴人2 人實施詐術之詐騙集團成員
    間，具有三人以上共同詐欺取財、洗錢「正犯」之犯意聯絡
    ，可知起訴書核犯法條欄所載「核被告甲○○所為，係犯刑法
    第339 條之4 第1 項第2 款之三人以上共同犯詐欺取財罪嫌
    及洗錢防制法第14條第1 項之一般洗錢罪嫌」等語，顯屬誤
    載，此部分業經檢察官當庭將起訴法條更正為「刑法第30條
    第1 項前段、第339 條第1 項之幫助普通詐欺取財罪嫌，及
    刑法第30條第1 項前段、洗錢防制法第14條第1 項之幫助洗
    錢罪嫌」（金訴字卷第91頁），本院自無庸再行變更起訴法
    條，併予敘明。
　㈢被告以一居中介紹、協助聯繫之幫助行為，同時觸犯幫助詐
    欺取財及幫助洗錢2 罪名，為想像競合犯，應依刑法第55條
    規定，從一重之幫助洗錢罪處斷。又被告以一幫助行為，幫
    助詐欺集團成員分別對告訴人2 人為洗錢犯行，侵害數人法
    益，為同種想像競合犯，應依刑法第55條規定，僅論以一幫
    助洗錢罪。
　㈣被告基於幫助之犯意，幫助詐欺集團成員犯一般洗錢罪，所
    犯情節較正犯輕微，爰依刑法第30條第2 項規定，按正犯之
    刑減輕之。又被告於審判中自白洗錢犯罪，應依洗錢防制法
    第16條第2 項規定，遞減輕其刑。
　㈤爰以行為人之責任為基礎，審酌被告知悉金融帳戶為個人理
    財工具，存摺、提款卡及密碼、網路銀行帳號、密碼相結合
    ，具備強烈專有性、屬人性及隱私性，應以本人使用為原則
    ，於未加查證而無從確定對方是否會用於不法用途之情形下
    ，貿然居中介紹、協助吳易錚將本案帳戶資料交與他人，經
    詐欺集團成員持以對告訴人2 人遂行詐欺取財及洗錢犯行，
    紊亂社會正常交易秩序，並使不法之徒藉此輕易詐取財物、
    製造金流斷點，致使檢警難以追查緝捕，自應受一定程度之
    刑事非難。兼衡告訴人2 人因本案遭詐騙，合計共將新臺幣
    （下同）36萬元之款項匯入本案帳戶內，足認犯罪生有相當
    程度之損害。復審酌被告除於前案因提供自己名下金融帳戶
    之存摺、提款卡及密碼與他人，涉犯幫助洗錢等案件，經本
    院以111 年度金訴字第292 號判決論罪科刑之紀錄外，並無
    涉犯其他刑事案件之前科紀錄，有該案判決及臺灣高等法院
    被告前案紀錄表各1 份在卷可參（金訴字卷第23頁至第33頁
    、第113 頁至第115 頁），本件犯後於本院終能坦承犯行，
    並與告訴人丁○○達成和解，願分期賠償告訴人丁○○10萬元款
    項，並已給付其中3 萬元等情，有和解書1 份在卷可按（金
    訴字卷第117 頁），及於審理中自承為高職畢業之智識程度
    ，未婚、無子女，目前從事晶片助理工程師之工作，每月收
    入約4 萬多元，並與父母、祖母同住之家庭生活及經濟狀況
    （金訴字卷第108 頁）等一切情狀，量處如主文所示之刑，
    並諭知罰金刑如易服勞役之折算標準。
三、不予宣告沒收之說明：
　　被告於審理中供稱：本件我居中協助吳易錚交付上開本案帳
    戶資料與「顏意庭」等詐騙集團成員使用，我自己都沒有獲
    得報酬等語（金訴字卷第106 頁），卷內復無其他證據足證
    被告獲有犯罪所得，尚無從依法宣告沒收，附此敘明。
據上論斷，應依刑事訴訟法第273 條之1 第1 項、第299 條第1 
項前段，洗錢防制法第14條第1 項、第16條第2 項，刑法第11條
、第30條第1 項前段、第2 項、第339 條第1 項、第55條、第42
條第3 項，刑法施行法第1 條之1 第1 項，判決如主文。
本案經檢察官吳毓靈提起公訴，檢察官乙○○到庭執行職務。
中　　華　　民　　國　　111 　年　　11　　月　　15　　日
                  刑事第四庭  法  官 陳品謙
以上正本證明與原本無異。
如不服本判決應於收受本判決後20日內向本院提出上訴書狀，並
應敘述具體理由。其未敘述上訴理由者，應於上訴期間屆滿後20
日內向本院補提理由書狀（均須按他造當事人之人數附繕本）「
切勿逕送上級法院」。 
　　　　　　　　　　　　　　　書記官 趙建舜
中　　華　　民　　國　　111 　年　　11　　月　　15　　日

附錄本案論罪科刑法條：
中華民國刑法第30條
幫助他人實行犯罪行為者，為幫助犯。雖他人不知幫助之情者，
亦同。
幫助犯之處罰，得按正犯之刑減輕之。

中華民國刑法第339 條第1 項
意圖為自己或第三人不法之所有，以詐術使人將本人或第三人之
前交付者，處5 年以下有期徒刑、拘役或科或併科 50 萬元以下
罰金。

洗錢防制法第2 條
本法所稱洗錢，指下列行為：
一、意圖掩飾或隱匿特定犯罪所得來源，或使他人逃避刑事追訴
    ，而移轉或變更特定犯罪所得。
二、掩飾或隱匿特定犯罪所得之本質、來源、去向、所在、所有
    權、處分權或其他權益者。
三、收受、持有或使用他人之特定犯罪所得。
　　
洗錢防制法第14條第1 項
有第2 條各款所列洗錢行為者，處7 年以下有期徒刑，併科新臺
幣500 萬元以下罰金。

附表：本案詐騙方式、匯款時間、金額
編號 告訴人  詐騙方式 （民國） 匯款時間 （民國）   匯款金額  （新臺幣）  1 丙○○ 詐騙集團成員於110 年3 月3 日晚間6 時45分許，透過臉書廣告及通訊軟體LINE聯繫丙○○，向其佯稱：如欲加入「利富娛樂城」操作博弈獲利，儲值之底價為新臺幣6 萬元，需依指示匯款至指定帳戶等語。 110 年3 月3 日晚間7 時38分許 3 萬元   2 丁○○ 詐騙集團成員於111 年2 月10日某時許起，以通訊軟體LINE暱稱「Jackson國際盤大師」、「法拉利娛樂」之帳號聯繫丁○○，向其佯稱：可至「ferrari888」私人博弈網站操作博弈獲利，需依指示匯款至指定帳戶，以儲值該博弈網站之籌碼等語。 110 年3 月3 日下午3 時36分許 3 萬元    110 年3 月3 日下午5 時51分許 5 萬元    110 年3 月3 日晚間8 時4 分許 10萬元    110 年3 月4 日凌晨0 時0 分許 10萬元    110 年3 月4 日凌晨0 時5 分許 5 萬元 合計詐騙金額    36萬元